臺灣臺中地方法院刑事判決　　　　　　　 96年度易字第927號
公　訴　人　臺灣臺中地方法院檢察署檢察官
被　　　告　甲○○
　　　　　　　　　　國民
選任辯護人　何立斌律師
　　　　　　蔡得謙律師
上列被告因傷害案件，經檢察官提起公訴（九十六年度偵字第三
一二號），本院判決如下：
    主    文
甲○○傷害人之身體，處拘役拾日，如易科罰金，以新臺幣壹
仟元折算壹日。
    犯罪事實
一、甲○○係丙○○之配偶，二人間具有家庭暴力防治法第三條
    第一款所定之家庭成員關係。緣甲○○與丙○○因夫妻感情
    失和，論及離婚事宜，而處於分居狀態，其二人所生三名小
    孩，則與甲○○同住。於民國九十五年十一月二十五日中午
    ，丙○○返回臺中市○區○○街四五號甲○○住處，探視小
    孩，嗣於同日中午十二時十五分許，甲○○因丙○○欲帶小
    孩外出用餐，及先前賣屋餘款之問題，而與丙○○在上址一
    樓走道上，發生口角，令甲○○心生不悅，而欲往屋外走去
    ，然因丙○○擋住其去路，乃喝令：「讓開！」，丙○○不
    從，甲○○即基於普通傷害之犯意，以右手前臂推撞丙○○
    之胸口，並順勢往前走去，致丙○○重心不穩，向後倒去，
    致右側頭頂撞擊地面，而受有右頂骨處頭皮血腫（約直徑四
    公分大）之傷害。
二、案經丙○○訴由臺中市警察局第一分局報告臺灣臺中地方法
    院檢察署檢察官偵查起訴。
　　理    由
一、訊據被告甲○○固直承有與告訴人丙○○在上揭時、地，發
    生爭執，告訴人在走道上阻擋其外出等情，惟矢口否認有何
    普通傷害之犯行，辯稱：當天因為是星期六，伊希望能讓從
    星期一至五都在照顧小孩的母親能夠休息，所以與小孩約定
    要出去吃飯，但告訴人擋在走道中間，雙手張開，不讓伊出
    去，伊乃側身閃過，沒有碰到告訴人，告訴人受傷不是伊所
    造成的云云。經查：
  (一)上開犯罪事實，業經證人即告訴人丙○○於警詢、偵查及本
    院審理時均證述：於九十五年十一月二十五日中午十二時十
    五分許，在臺中市○區○○街四五號屋內，被告本來要讓伊
    帶三名小孩出去，但伊要帶小孩出去，被告卻又對一名小孩
    說一點半要睡午覺，伊乃在走道上要求被告給予明確時間，
    讓伊帶小孩出去，但被告要求伊將先前賣房子的錢匯回去給
    他，伊回答只要請被告家人坐下來聽伊二人將話講清楚，那
    些錢就是被告的了，否則那些錢就是要用來請律師，而且這
    時也已來不及了，被告就出言要伊讓開，就用右手前臂往伊
    胸部用力撞過來，並順勢往前走，致伊跌倒頭部撞到地板等
    語（見臺中市警察局第一分局刑案偵查卷宗【以下簡稱「警
    卷】、臺灣臺中地方法院檢察署九十六年度偵字第三一二號
    偵查卷宗【以下簡稱「偵卷」】第六頁、本院卷第四四頁）
    ，並有行政院衛生署臺中醫院出具之驗傷診斷書一份及現場
    照片四紙附卷可稽（均見警卷）。
  (二)被告雖以前詞置辯，且證人即被告母親乙○○○於警詢及本
    院審理時，均證稱：當時被告要帶伊三位孫子出去吃飯，順
    便買東西回來給伊吃，但告訴人在走道上，雙手張開阻擋，
    不讓被告帶小孩出去，伊沒有看到被告用手撞告訴人云云（
    見警卷及本院卷第五三、五四、五六頁），惟查：
  1.被告於警詢時供稱：當時告訴人擋住伊去路，不讓伊通行，
    伊就閃過告訴人，從告訴人側面過去，然後告訴人就倒在地
    上了等語（見警卷）；另於偵查中供述：伊與告訴人在走道
    上吵架，伊站在靠裡面的位置，伊母親（即證人乙○○○）
    站在伊後面，伊就閃過告訴人，閃過去時告訴人就坐在地上
    哭等語（見偵卷第七頁）；證人乙○○○於警詢時亦證稱：
    告訴人在走道上阻擋被告，被告就閃至左邊側身出去，之後
    告訴人就躺在地上了等語（見警卷）；另於偵查中證述：告
    訴人不讓被告過去，用身體擋路時，被告乘隙從旁閃過去，
    告訴人就突然坐倒在地上等語（見偵卷第六頁）；又於本院
    審理時結證稱：伊看到告訴人以雙手擋在被告面前，接著被
    告就側身而過，告訴人就躺在地上，至於告訴人為何躺在地
    上，伊沒有看到等語（見本院卷第五四頁）；均一致陳稱在
    被告通過告訴人所在位置後，告訴人隨即倒地等情，且與告
    訴人上開所述相符，而堪認其等上開相符之陳述，應屬實在
    。而被告在告訴人倒地後，即帶三名小孩外出，告訴人立即
    接連撥打電話至家暴中心、警局報案，警員據報後，隨即到
    場處理，被告適返回家中，警員即將被告及告訴人帶回派出
    所，再請救護車送告訴人到醫院治療等情，分據告訴人於警
    詢、偵查及本院審理時分別證述在卷（見警卷、偵卷第六頁
    、本院卷第四五、四九頁），核與被告及證人乙○○○於警
    詢時之陳述（均見警卷）大致相符，且觀諸前揭診斷證明書
    上檢驗時間記載：九十五年十一月二十五日下午十三時十五
    分，係在本件案發時間後不久，足證告訴人診斷證明書上所
    載之傷勢，應係當日中午在被告住處倒地時所造成者，允無
    疑義。
  2.被告及證人乙○○○雖分別供述、證述被告是自告訴人身旁
    側身閃過等情，如前所述。惟查，被告於本院準備程序時，
    供稱：當時告訴人是站在警卷照片所示白色貨物之前方等語
    （見本院卷第一七頁）：告訴人則於本院審理時證述：當時
    伊是站在警卷第三張照片，大約小狗所在位置處等語（見本
    院卷第五一頁），就當時告訴人所在位置，雖有些許差異，
    然由上開照片觀，該二處之走道寬度均大約僅容二人擦身而
    過，如告訴人當時張開雙臂，阻止被告離開，則其兩旁當已
    無空隙容許被告閃身而過；況證人乙○○○更於本院審理時
    證稱：當時告訴人張開雙手不讓被告出去，但只要告訴人將
    一隻手收回來，被告就可過去等語（見本院卷第五四頁），
    益證被告在告訴人張開雙臂之情形下，是無法在不碰觸告訴
    人之身體之情形下，閃身而過。況被告在通過告訴人之位置
    時，茍未與告訴人有肢體之接觸，告訴人何以會立即倒地？
    再者，若被告僅與告訴人之身體發生輕微碰撞，告訴人至多
    因而側身避讓，自無因而向後倒地，並碰撞到頭部之理。是
    被告辯稱其是在未碰到告訴人之情形下，閃身而過云云，並
    非可採。
  3.又證人乙○○○雖證稱：沒有看到告訴人為何躺在地上等語
    。惟查，告訴人於本院審理時證述：被告用右手前臂撞伊時
    ，伊面對著證人乙○○○，被告則是背對著證人乙○○○，
    伊認為證人乙○○○應該沒有看到被告撞伊，因為當時證人
    乙○○○站在距離伊三、五步遠之處，而伊與被告之距離很
    近，約三十公分，被告是將手放在其身體前再往前撞，所以
    被告之手臂會被其身體擋住，在被告後面的人根本看不到被
    告右前臂往前推的動作等語（見本院卷第四五、五○至五二
    頁）；且其所述在場之人相關位置，核與證人乙○○○於本
    院證述：當時伊聽到被告與告訴人在大小聲，就從裡面出來
    看到告訴人擋在被告面前時，二人間之距離約三十公分，當
    時告訴人是面對著伊等語（見本院卷第五五、五六），相互
    符合，足徵證人乙○○○對於被告身前之狀況，當無法看見
    ，因而其上開證言，自無法作為對被告有利之證明。
  4.至被告之選任辯護人雖以告訴人於本院證述被告是以右前臂
    推撞其胸口，且其頸部很痛，然告訴人之胸口並無傷勢，且
    在醫院就診時，卻未提到此二部分；又若被告是近距離用力
    推告訴人，告訴人應該會倒退很多步，依告訴人所述並未撞
    到其他物體，如此應不可能造成告訴人所述受傷之位置；告
    訴人所受之傷勢並不嚴重，卻接連撥打電話給家暴中心、警
    局，讓人不得不懷疑告訴人有其他目的；另告訴人妨害被告
    行使權利，被告乃係正當防衛等語，為被告辯護。然查，告
    訴人至醫院就診之時間，係在案發後一小時，當時其或因頭
    部之傷勢較重，因而忽略頸部之疼痛，又或因頸部之疼痛，
    係較晚顯現，始未向診治之醫師陳述該部分傷勢皆有可能；
    另被告以右前臂推撞告訴人時，告訴人係順著被告手臂之去
    向，向後倒去，此時縱使被告係用力推撞告訴人，因非與告
    訴人硬碰硬，亦不必然會在告訴人身上受推撞處造成肉眼可
    見之傷害，自無法以告訴人未於就診時，向醫師敘及頸部疼
    痛之感覺或其胸口未受傷，遽認告訴人之證述有所瑕疵。告
    訴人既因被告之行為，受有身體之傷害，提出告訴即為其合
    法之權益，此或因其與被告感情不睦，不願原諒被告，抑或
    有其他因素之考量，致其立即提出告訴，訴諸法律途徑解決
    ，亦無可受指責、非難之處，在其指訴、證詞，並無重大瑕
    疵可指之時，更無法因此即認告訴人居心叵測，有意誣陷被
    告；至於被告與證人乙○○○雖陳稱告訴人當時將雙臂張開
    ，擋住被告去路云云，然證人丙○○於本院審理時業已結證
    稱：被告要與伊錯身而過時，伊並未張開雙臂等語，且觀諸
    被告為年輕力壯之中年男子，告訴人即使張開雙臂擋在被告
    前面，是否即足以達妨害被告行使權利之程度，殊值懷疑；
    且依證人丙○○於本院之證述，被告住處尚有後門（見本院
    卷第四五頁），因此縱使告訴人在走道上擋住被告去路，被
    告仍可自後門外出，當無權利行使受妨害可言。是辯護人上
    開辯護意旨，均難憑採。
  (三)綜上各節，堪認被告所辯，應係事後卸責之詞，無法採信。
    本件事證明確，被告普通傷害犯行堪以認定，應予依法論科
    。
二、核被告所為，係犯刑法第二百七十七條第一項前段之普通傷
    害罪。爰審酌被告為智慮成熟之成年人，不思以理性解決問
    題，竟貿然訴諸暴力，殊不足取，且犯罪後猶飾詞諉過，難
    認有悔悟之心，且迄今尚未與告訴人達成和解，並賠償其損
    害，惟念告訴人所受傷勢尚屬輕微等一切情狀，量處如主文
    所示之刑，並依刑法第四十一條第一項前段之規定，諭知易
    科罰金之折算標準，以資懲儆。
據上論斷，應依刑事訴訟法第二百九十九條第一項前段，刑法第
第二百七十七條第一項、第四十一條第一項前段，刑法施行法第
一條之一，判決如主文。
本案經檢察官丁○○到庭執行職務。
中　　華　　民　　國　　96　　年　　 5　　月　   22　　日
                  刑事第三庭    審判長法　官   唐光義
                                    　法　官   朱光國
                                    　法　官　 郭妙俐
以上正本證明與原本無異
如不服本判決應於送達後十日內向本院提出上訴狀
　　　　　　　　　　　　　　　　      書記官　陳玉芬
中　　華　　民　　國　　96　　年　　 5　　月　   22　　日
附錄本案論罪科刑法條全文
中華民國刑法第二百七十七條
傷害人之身體或健康者，處三年以下有期徒刑、拘役或一千元以
下罰金。
犯前項之罪因而致人於死者，處無期徒刑或七年以上有期徒刑；
致重傷者，處三年以上十年以下有期徒刑。
